臺灣高等法院刑事判決
111年度交上易字第49號
上  訴  人  
即  被  告  顏美珠


上列上訴人即被告因過失傷害案件，不服臺灣士林地方法院110
年度交易字第122號，中華民國111年1月6日第一審判決（起訴案
號：臺灣士林地方檢察署109年度偵字第16500號），提起上訴，
本院判決如下：
    主  文
上訴駁回。
顏美珠緩刑貳年。
    犯罪事實
一、顏美珠於民國109年2月20日下午2時40分許，騎乘車牌號碼0
    00-0000號重型機車（下稱B車），沿臺北市南港區南港路3
    段道路由東往西方向行駛，行經該路段與該路段無名巷交岔
    路口時，本應注意車前狀況及兩車並行之間隔，並隨時採取
    必要之安全措施，而依當時天候晴、日間自然光線、路面係
    乾燥無缺陷之柏油路、路況無障礙物、視距良好等情況，並無不
    能注意之情事，竟疏未注意及此，並注意安全距離，貿然向
    右變換行向行駛，以大角度(幾近垂直)由左側(朝北)橫向行
    駛，至王輝銘騎乘車牌號碼000-0000號重型機車（下稱A車
    ），沿同路段車道始終直行，見狀閃避不及，兩車發生碰撞，
    致王輝銘人車倒地，並受有左側性前胸壁挫傷、左側肋骨多
    發性閉鎖性骨折及多處挫傷等傷害。嗣經報案，雖未報明肇
    事人姓名，然處理人員前往現場處理時，顏美珠在場，並當
    場承認為肇事人而自首接受裁判。
二、案經王輝銘訴由臺北市政府警察局南港分局報告臺灣士林地
    方檢察署檢察官偵查起訴。
    理  由
壹、證據能力：
    本件認定犯罪事實所引用之證據，皆無證據證明係公務員違
    背法定程序所取得。又檢察官、被告於本院準備程序及審理
    時均同意作為證據（本院卷第70至73頁），復經審酌該等證
    據作成之情況，核無違法取證或其他瑕疵，且與待證事實具
    有關聯性，認為以之作為證據應屬適當，依刑事訴訟法第15
    8條之4反面解釋及第159條之5規定，認均有證據能力。
貳、實體部分：
一、認定犯罪事實之證據及理由：
　　訊據被告顏美珠固坦承有於上開時間騎乘B車沿臺北市南港
    區南港路3段行駛，並駛至交岔路口時與告訴人王輝銘騎乘
    之A車發生碰撞等事實，惟矢口否認有何過失傷害犯行，辯
    稱：當時我跟告訴人中間沒有車子，是告訴人行經交岔路口
    時超速，沒有減速慢行才撞到我，而且我當時不是要向右轉
    彎，只是要從左邊超車歸正，我沒有過失，告訴人未依規定
    ，竟自右側超車，且未鳴喇叭警示前車造成本案車禍云云。
    經查：
(一)被告於109年2月20日下午2時40分許，騎乘B車沿臺北市南港
    區南港路3段中間車道由東往西方向行駛，行經該路段與該
    路段無名巷交岔路口時，適有告訴人騎乘A車沿同路段同向
    直行，兩車因而發生碰撞等事實，業據被告坦認在卷（偵卷
    第8至9頁，原審卷第20、103頁），核與證人即告訴人(下稱
    告訴人)於警詢、檢察事務官詢問、偵查及本院審理時之證
    述內容均大致相符（偵卷第37至38、97至99、129至131頁；
    本院卷第106至107頁），並有臺北市政府警察局道路交通事
    故初步分析研判表、道路交通事故現場圖、道路交通事故補
    充資料表、道路交通事故調查報告表(一)、(二)、道路交通
    事故肇事人自首情形紀錄表各1份、監視器畫面擷圖照片2張
    暨光碟1片、現場及車損照片16張、臺灣士林地方檢察署110
    年3月4日勘驗筆錄1份（偵卷第67、70至71、75至76、78至8
    8、119至123頁，光碟置於偵卷光碟片存放袋內）、原審勘
    驗筆錄1份及擷圖4張（原審卷第103至105、121至122頁），
    是此部分之事實，首堪認定。
(二)告訴人騎乘之A車與被告騎乘之B車發生碰撞後，即於109年2
    月20日下午2時55分許至臺北市立聯合醫院忠孝院區就醫，
    經診斷受有左側性前胸壁挫傷、左側肋骨多發性閉鎖性骨折
    及多處挫傷等傷害等節，有臺北市立聯合醫院（忠孝院區）
    109年2月24日診斷證明書1份（偵卷第41頁）、臺北市立聯
    合醫院110年9月16日北市醫忠字第0000000000號函檢附告訴
    人急診病歷1份（原審卷第45至57頁），顯見告訴人確因本
    案車禍受有上開傷勢，堪認被告之駕駛行為與告訴人之受傷
    結果間，具有相當因果關係無誤。
(三)告訴人於上揭時間騎乘A車沿臺北市南港區南港路3段外側車
    道始終由東往西方向行駛，行經該路段與該路段無名巷交岔
    路口時，因該路口呈現紅燈狀態，汽機車均停等紅燈，然被
    告騎乘B車突然從停等之汽車與汽車中間往右切出，與道路
    行向呈幾近90度垂直駛出，導致其閃避不及，因而與B車發
    生碰撞並倒地等節，業經告訴人於警詢、檢察事務官詢問、
    偵查及原審審理時均證述甚詳（偵卷第37至38、97至99、12
    9至131頁；原審卷第106至107頁），核與原審及本院當庭勘
    驗現場監視器畫面，結果略以：檔名為「Channel00_000000
    00000000-於14：30：31發生」之影像檔長度為1分30秒，畫
    面彩色、連續無中斷、無聲音，影像開始時，監視器畫面顯
    示時間為109年2月20日（以下均同）下午2時29分33秒，影
    像結束時為下午2時31分，錄影內容如下：鏡頭係自左斜方
    向拍攝南港路3段，自畫面可見該路段為3線車道，於下午2
    時30分23秒至2時30分30秒時，證人即駕駛車牌號碼000-000
    0號灰色自小客車（下稱C車）之張程凱因等候紅燈故停等於
    南港路3段機車停等區後方之外側車道上，此時C車正後方有
    一台自小客車（下稱D車）亦等候紅燈，兩車前後距離不足
    一輛汽車車身長，於下午2時30分30秒時，A車(告訴人所騎
    乘)沿著同路同方向由東往西直行於南港路三段外側車道，
    其前方並無其他車輛，待A車行經D車右側區域時，同時見B
    車車身從C車後方出現，向右偏向行駛，且車頭朝北(即與道
    路呈幾近90度垂直駛出)，並自C車與D車之車縫中向右騎出
    ，隨即於下午2時30分31秒時，B車右側車身與直行而至之A
    車前車頭發生碰撞，A車倒地後向前滑行，而B車亦因撞擊後
    倒地等情大致相符，有原審勘驗筆錄1份及擷圖4張（原審卷
    第103至105、121至122頁），另經本院勘驗後，被告於案發
    時地騎乘機車自車道中間向右橫穿鑽過汽車間隙，以幾近90
    度垂直之角度駛入告訴人騎乘機車始終直行同車車道，有本
    院勘驗筆錄附卷可查(本院卷第33至35、57頁)，顯見告訴人
    上開所述本案車禍發生之過程，應與實情相符，堪可採信。
(四)按汽車行駛時，駕駛人應注意車前狀況，並隨時採取必要之
    安全措施，道路交通安全規則第94條第3項定有明文。查被
    告駕駛B車欲向右側變換行向時，本應注意其與右側其他車
    輛行駛之動態及兩車並行之間隔，而被告為59年次，自述為
    高職畢業之教育程度（本院卷第74頁），且係領有普通重型
    機車駕駛執照之人，有道路交通事故調查報告表(二)在卷可
    憑（偵卷第76頁），對於前開規定自應知之甚詳並確實遵守
    ，以維交通安全。再依案發當時天候晴、日間自然光線、路
    面係乾燥無缺陷之柏油路、路況無障礙物、視距良好等情況，
    有道路交通事故調查表(一)在卷可查（偵卷第75頁），並無
    不能注意之情事，然被告騎乘B車行經南港路3段與該路段無
    名巷交岔路口時，因該路口呈現紅燈狀態，汽機車均停等紅
    燈，被告騎乘B車從停等紅燈之C車及D車中間騎出，竟以垂
    直於道路行進方向之右横鑽出停等紅燈之車陣中，自然造成
    其他用路人猝不及防，難以反應，此時自應提高往來車輛之
    注意義務，留意車前狀況及始終直行未改變行進方向之來車
    ，並保持行車安全距離，並隨時採取必要之安全措施，於兩
    車駛近時有所防範，以上情節亦為一般正常人所得注意遵守
    及防範。詎被告騎車從停等紅燈之C車及D車中間突然駛出並
    以垂直於道路行向之以近90度角之向右橫行時疏未注意上情
    ，導致其騎乘之B車車身與告訴人騎乘之A車車頭兩車發生碰
    撞，告訴人人車因而倒地，並受有上述傷害。是被告對本案
    道路交通事故之發生，應有未注意車前狀況及兩車並行之間
    隔而隨時採取必要安全措施之過失，至為灼然。此觀之臺北
    市政府車輛行車事故鑑定會鑑定意見書、臺北市車輛行車事
    故鑑定覆議會覆議意見書亦同認：被告騎乘B車向右變換行
    向未注意其他車輛為肇事原因等語，有前開鑑定會鑑定意見
    書、鑑定覆議會覆議意見書各1份在卷可參（偵卷第115至11
    7頁；原審卷第75至78頁），堪認被告就本案事故之發生應
    具有過失責任無誤。
(五)被告雖以前詞置辯，然關於本案事故發生之經過，除據被告
    於警詢時自承：「當時天氣晴。前方路口燈號號誌呈紅燈狀
    態(南港路三段與東新街口)，不過因為我是要右轉上成美橋
    ，該路段有右轉專用道，不受紅綠燈限制)。」等語(偵卷第
    8、9頁)，是被告事後更詞辯稱於案發之際並非右轉而係要
    超車云云，明顯矛盾，難信為真。更況，縱本案被告係為超
    車，亦應注意道路交通安全規則94條第3項：「汽車行駛時
    ，駕駛人應注意車前狀況及兩車並行之間隔，並隨時採取必
    要之安全措施，不得在道路上蛇行，或以其他危險方式駕車
    。」之規定，本案被告於案發之際突然自左側停等紅燈暫停
    之車陣中以近垂直角度駛出，實難令始終直行於車道上之告
    訴人得有充分之反應時間以避免本案車禍事故之發生，被告
    就本案事故之發生，不論其係為右轉抑超車，其過失責任實
    屬至明，被告猶執前詞抗辯其並無過失云云，應無可採。至
    被告另辯稱是告訴人超速行駛云云。惟依告訴人於警詢時陳
    稱其當時時速約30至40公里左右等語（偵卷第38頁），且據
    前開鑑定會鑑定意見書、鑑定覆議會覆議意見書所載（偵卷
    第115至117頁；原審卷第75至78頁），就現場跡證及影像均
    無法推認告訴人騎乘A車有何超速之行為。又被告上訴指摘
    告訴人未依規定竟自右側超車云云，誠然昧於告訴人係逐漸
    減速之直行車，並無加速超車之事實，本案係被告毫無預警
    地自車陣中鑽縫直角切出，造成直行車之告訴人不及防備，
    亦難期採取迴避措施致生本案車禍之發生，更遑論告訴人有
    何自右側超車之舉，被告徒恃己意刻意扭曲，難以憑採。是
    以，自難逕認告訴人於本案事故發生時有超速之行為，而對
    被告為有利之認定。
(六)綜上所述，被告疏未注意車前狀況及兩車並行之間隔，並隨
    時採取必要之安全措施，擅自騎乘B車自左側停等紅燈暫停
    之車陣中以近垂直角度駛出，致與同向後方直行之告訴人A
    車難以閃避，兩車發生擦撞，告訴人因此人車倒地，並受有
    上開傷勢，因認被告之過失行為與告訴人因該事故所受傷害
    間具有相當因果關係。被告上開辯解均屬事後卸責之詞，實
    難憑採。從而，本案事證明確，被告過失傷害犯行洵堪認定
    ，應依法論科。
二、論罪科刑：
(一)核被告所為，係犯刑法第284前段之過失傷害罪。
(二)被告肇事後，報案人或勤指中心轉來資料未報明肇事人姓名
    ，處理人員前往現場處理時，被告在場，並當場承認為肇事
    人等情，有臺北市政府警察局道路交通事故肇事人自首情形
    紀錄表1份在卷可考（偵卷第78頁），嗣並進而接受裁判，
    足認被告係對於未發覺之犯罪自首並接受裁判，爰依刑法第
    62條前段之規定減輕其刑。
三、維持原判決之理由：　　
    原審以被告過失傷害犯行，事證明確，依刑法第284條前段
    、第62條前段、第41條第1項前段、刑法施行法第1條之1第1
    項規定，爰以行為人之責任為基礎，並審酌被告騎乘機車上
    路，應謹慎注意遵守交通規則，以維自身及其他車輛、行人
    之安全，竟疏未注意車前狀況及兩車並行之間隔，並隨時採
    取必要之安全措施，貿然向右直角變換行向與道路呈幾近90
    度垂直行駛，因而肇致車禍事故，並使告訴人受有前揭傷害
    結果，所為實屬不該。又被告犯後始終否認犯罪，且迄今均
    未賠償告訴人本案所受損害，難認其犯後態度為佳；復參以
    被告之過失程度及告訴人本案所受傷勢之情況，兼衡被告於
    本院審理時自述高職畢業之教育程度、現擔任演藝經紀人、
    月薪不穩定、需扶養2個小孩之家庭生活與經濟狀況（原審
    卷第116頁）等一切情狀，量處拘役45日，並諭知易科罰金
    之折算標準。核其認事用法均無違誤，量刑亦屬妥適。被告
    上訴仍執前詞否認犯行，所持辯解均經本院指駁如前，洵屬
    無據，且原審量刑已依刑法第57條各款所列情狀予以審酌，
    並於法定刑度之內量定刑期，客觀上並無明顯濫權或輕重失
    衡之情事，亦未違反比例原則，核無違法或不當。從而，本
    件被告提起上訴，為無理由，應予駁回。
四、附條件緩刑之宣告：
　　被告前未曾因故意犯罪受有期徒刑以上刑之宣告，有本院被
    告前案紀錄表附卷可參(本院卷第25頁)，於上訴後，仍執前
    詞，惟已於本院審理程序與告訴人成立和解，告訴人乃針對
    被告求為緩刑之宣告(本院卷第75頁)，本院認被告所犯為過
    失犯，告訴人傷勢幸得痊癒，基於修復式司法之體現，告訴
    人既為被告求為緩刑之寬典，被告歷經此偵、審程序，行車
    應更加謹慎小心，對被告所宣告之刑，以暫不執行為當，故
    依刑法第74條第1項第1款規定，諭知緩刑2年為適。
據上論斷，應依刑事訴訟法第368條，刑法第74條第1項第1款，
判決如主文。 　
本案經檢察官張志明提起公訴，檢察官周啟勇到庭執行職務。.
中　　華　　民　　國　　111 　年　　3 　　月　　10　　日
                  刑事第三庭    審判長法　官  張惠立
                                      法　官  鄭昱仁
                                      法　官  劉兆菊
以上正本證明與原本無異。
不得上訴。
                                      書記官  陳嬿如
中　　華　　民　　國　　111 　年　　3 　　月　　10　　日
附錄：本案論罪科刑法條全文　　　　　　　　　　　　　　　
中華民國刑法第284條
因過失傷害人者，處1年以下有期徒刑、拘役或10萬元以下罰金
；致重傷者，處3年以下有期徒刑、拘役或30萬元以下罰金。